【裁判字號】    99,交聲,181
【裁判日期】    990312
【裁判案由】    違反道路交通管理處罰條例聲明異議
【裁判全文】
臺灣臺北地方法院交通事件裁定         99年度交聲字第181號
原處分機關  臺北市交通事件裁決所
異  議  人
即受處分人  康普企業有限公司
法定代理人  甲○○
上列受處分人因違反道路交通管理處罰條例案件，對於臺北市交
通事件裁決所於民國98年12月9 日所為之處分（原處分案號：北
市裁催字第裁22-A00000000號），聲明異議，本院裁定如下：
    主  文
原處分撤銷。
康普企業有限公司汽車所有人，因汽車駕駛人，行經有燈光號誌
管制之交岔路口闖紅燈，處罰鍰新臺幣貳仟柒佰元。
    理  由
一、原處分意旨略以：異議人即受處分人康普企業有限公司所有
    車牌號碼BY-1565 號自用小客車，於民國97年2 月10日23時
    12分許，在臺北市○○○道與雙園街口，因汽車駕駛人駕車
    行經有燈光號誌管制之交岔路口闖紅燈，為臺北市政府警察
    局萬華分局（下稱原舉發單位）逕行舉發，因而依違反道路
    交通管理處罰條例第53條第1 項規定，裁處罰鍰新臺幣（下
    同）5,400 元等語。
二、異議理由略以：事發日期距離裁決日期超過1 年10月，此項
    裁決無效，另裁決機關應提出證據供當事人辯證其證據力，
    罰單記載之事實與所附照片不符，為此聲明不服，請求撤銷
    原處分云云。
三、按道路交通管理處罰條例本身並無行政罰裁處權之時效消滅
    規定，而同條例第2 條規定：「本條例未規定者，依其他法
    律規定。」；又按行政罰法第27條第1 、2 項明定「行政罰
    之裁處權，因3 年期間之經過而消滅。前項期間，自違反行
    政法上義務之行為終了時起算。但行為之結果發生在後者，
    自該結果發生時起算。」，而交通違規裁罰時效，其性質自
    屬「行政罰之裁處」無疑，道路交通管理處罰條例既未自行
    規定裁處權消滅時效，自應依行政罰法第27條認定裁罰權是
    否已因3 年之期間經過而消滅。經查，本件異議人即受處分
    人康普企業有限公司（下稱康普公司）於97年2 月10日違反
    行政法上之義務之交通違規行為（詳下述），原處分機關於
    98年12月9 日為裁罰處分，並於同年月18日合法送達予異議
    人而生效力，此有裁決書及其送達證書在卷為憑，是依行政
    罰法第27條之規定，此一裁罰，並未逾越3 年之時效，則異
    議人此部分所執理由，容有誤會，合先敘明。
四、按汽車駕駛人，行經有燈光號誌管制之交岔路口闖紅燈者，
    處新臺幣1,800 元以上5,400 元以下罰鍰，道路交通管理處
    條例第53條第1 項定有明文；而闖紅燈等當場不能或不宜攔
    截製單舉發者，得逕行舉發，且以汽車所有人為被通知人製
    單舉發，同條例第7 條之2 第1 項、第4 項亦有明定。查：
  (一)本件聲明異議人為上開自用小客車之所有人康普公司，其為
    本件逕行舉發案件之被通知人（受處分人），原舉發單位以
    汽車所有人為逕行舉發案件被通知人製單舉發，且因該公司
    並未依道路交通管理處罰條例第85條規定辦理歸責他人，原
    處分機關遂以該公司作為受處分人逕為裁決，經核程序上以
    該公司為裁罰對象，於法並無違誤。
  (二)又查異議人所有之前揭車輛，於上開時間，經過上開交叉路
    口之紅綠燈，為警依採證照片逕行舉發闖紅燈之情，異議人
    並不否認該車輛為該公司所有，並有車籍查詢資料、本件臺
    北市政府警察局舉發違反道路交通管理事件通知單（下稱罰
    單）、原舉發單位97年4 月3 日北市警萬分交字第09735457
    900 號函各乙件及原逕行舉發採證照片彩色影本兩張在卷可
    稽，且上開函文業已說明：「經查該路段相機是『微電腦感
    應線圈型自動採證多功能相機』，每次採證2 張、每張相隔
    1 秒，第1 張為確認位置，第2 張為確認違規；相機可採證
    闖紅燈... 等；相片上會顯示：年、月、日、時間、車道、
    黃燈秒數、紅燈秒數、當時速度及張數流水號。依採證相片
    顯示BY-1565 號車駕駛於紅燈時闖紅燈行駛，本分局依據採
    證照片製單舉發並無違誤之處。... 第1 張照片BY-1565 號
    車係於紅燈亮起1.2 秒後超越停止線闖紅燈行駛，第2 張採
    證照片當時BY-1565 號車行車時速54公里，該路口號誌均為
    紅燈，違規屬實，依法舉發無誤」等旨甚明。
  (三)雖原處分機關於裁決前向原舉發單位再行調取原採證照片兩
    張，而原舉發單位函覆經該分局交通分隊回復因底片毀損無
    法提供採證照片，且卷存兩張採證照片彩色影本，影印品質
    甚為不良、舉發違規當時又係夜間，無法逕從該影本辨明該
    分局所稱違規闖紅燈之車輛車號，然而：該影本係該分局
    依採證照片原件翻印後連同本件罰單掛號寄予異議人，異議
    人之法定代理人到庭對此亦不否認，且異議人於97年3 月24
    日之陳述書復載明曾收到此一影本，是本件採證照片雖因事
    後底片毀損之故而未能於裁決時及本院調查時再現較為清晰
    之原貌，但於員警逕行製單舉發時確係存在無疑；上開原
    舉發單位97年4 月3 日之函文本身即堪作為認定本案違規事
    實之積極證據，蓋此乃交通違規製單舉發分局由裁決所函轉
    當事人申訴（陳述）書上所指疑問再行調查而提出說明解釋
    之制式書證，向來在司法實務上均得作為交通違規聲明異議
    案件認定異議有無理由所採納之證據，且本案該函除解釋依
    採證照片顯示車號製單舉發外，更說明該採證照片上所顯示
    各該數字之意義，經核均與卷附採證照片影本上清晰可辨之
    內容相符，顯見該書函之製作，並無任何顯不可信之情形存
    在，經員警判讀之原始採證照片上之自小客車，確有違規闖
    紅燈之交通違規行為；關於員警所為之判讀行為，本即此
    種逕依現存照片判讀舉發案件所常為之單純車號辨認，相較
    於路邊攔停舉發案件違規事實多難再現且易與當事人當場發
    生爭執，當較無發生誤判之可能，而該分局亦透過罰單及上
    開函文之製作將判讀結果詳細載明在該等書證上，並非毫無
    證據可供認定，況異議人之法定代理人復當庭自承公司不曾
    因任何事情與該分局交通分隊或相關員警有過任何恩怨、衝
    突或交通違規之爭議（見本院99年3 月1 日訊問筆錄），又
    查無其他類此足以對該判讀產生質疑之跡象證據，當應認本
    案員警所為之車號判讀為可信，異議人提出本件聲明異議之
    同時，卻僅謂通知單與照片不符、車不一定是誰在使用、當
    時也不一定誰用、要辨明證據力云云，均難推翻卷存積極證
    據及本院本諸通常事理而為之上開論斷，自難認其異議有理
    由，是本案異議人所有之車輛有該罰單所指闖紅燈之違規行
    為，要已事證明確。
五、末查異議人於本件罰單所示應到案日期97年3 月26日前之97
    年3 月24日已向原處分機關提出陳述書，並由原處分機關函
    轉原舉發單位，此有上開罰單、陳述書、分局函文、原處分
    機關97年3 月26日函文等件在卷可稽，更早於本件裁決書上
    所指之應到案日期即97年4 月30日，則承前所述，雖異議人
    提出本件異議為無理由，原處分機關以其確有上開違規事實
    為由，引用道路交通管理處罰條例第53條第1 項裁罰，且說
    明逕行舉發案件不援引同條例第63條另記違規點數，均屬於
    法有據，但原處分機關認定異議人逾越應到案期限60日以上
    因而裁罰最高額（5,400 元），顯有違誤，自應由本院將原
    處分撤銷，另參酌道路交通管理事件統一裁罰基準表之規定
    ，改諭知如主文所示之裁罰。
六、據上論斷，依道路交通案件處理辦法第20條前段，道路交通
    管理處罰條例第53條第1 項，裁定如主文。
中    華    民    國    99    年    3     月    12    日
                  交通法庭    法  官  吳勇毅
上正本證明與原本無異。
如不服本裁定，應於送達後5 日內，向本院提出抗告狀。
                              書記官  游秀珠
中    華    民    國    99    年    3     月    15    日

司法院資訊處製作；財團法人民間司法改革基金會備份。
